【裁判字號】    91,訴,2150
【裁判日期】    920528
【裁判案由】    清償債務
【裁判全文】
臺灣桃園地方法院民事判決                        九十一年度訴字第二一五○號
    原      告  花蓮區中小企業銀行股份有限公司
    法定代理人  乙○○
    訴訟代理人  辛○○
                丙○○
                游振宏
    被      告  詠昇環保工業有限公司
    兼
    法定代理人  庚○○
    兼
    法定代理人  甲○○
    法定代理人  戊○○
    法定代理人  己○○
    被      告  丁○○○
右當事人間請求清償債務事件，經臺灣板橋地方法院移送前來，本院判決如左：
    主    文
被告應連帶給付原告新台幣壹佰捌拾壹萬玖仟參佰貳拾陸元及自民國九十年九月二十
八日起至清償日止按年息百分之十五計算之利息及自民國九十年十月二十九日起至清
償日止，逾期六個月以內者依上開利率百分之十，超過六個月以上部分按上開利率百
分之二十計付違約金，但其中被告丁○○○應於繼承游象通之遺產限度內連帶負擔。
訴訟費用由被告連帶負擔，但其中被告丁○○○應於繼承游象通之遺產限度內連帶負
擔。
    事    實
一、原告方面：
  （一）聲明：被告應連帶給付原告新台幣（下同）一百八十一萬九千三百二十六元
        及自九十年九月二十八日起至清償日止按年息百分之十五計算之利息及自九
        十年十月二十九日起至清償日止逾期六個月以內者，按上開利率百分之十，
        超過六個月以上者，按上開利率百分之二十計付違約金。
  （二）陳述：緣被告詠昇環保工程有限公司（下稱詠昇公司）邀訴外人游象通（已
        歿）、被告庚○○、被告甲○○為連帶保證人，於民國九十年五月二十八日
        ，與原告訂立『便利通—小企財神』借款契約書，申請借款金額為二百萬元
        ，利息依雙方議定為年息百分之十五固定計付，又約定繳息逾期在六個月以
        內者依上開利率之一成，超過六個月以上部分依上開利率之二成計付違約金
        。詎上開借款被告詠昇公司僅繳本息至九十年九月二十七日止，即未再繳付
        ，迭經催討均無效果，依授信約定書第五條第一項第一款約定，其借款視為
        全部到期，應即清償，計尚欠原告借款本金一百八十一萬九千三百二十六元
        及應計之利息與違約金，爰依消費借貸及連帶保證之法律關係起訴請求被告
        庚○○、被告甲○○連帶給付前揭金額，又訴外人游象通已於九十年八月二
        十八日死亡，被告丁○○○為其法定繼承人，依據繼承之法律關係，被告丁○○○應與被告詠昇公司、被告庚○○、被告甲○○連帶負責。爰依法請求
        被告庚○○、被告甲○○、被告丁○○○與被告詠昇公司連帶給付如主文所
        示之金額及違約金。
  （三）證據：提出借款契約書一份、被告詠昇公司有限公司變更登記事項卡一份、
        被告戶籍謄本九紙、游象通繼承系統表一紙為證。
二、被告詠昇公司、庚○○、甲○○方面：
    被告未於言詞辯論期日到場，亦未提出準備書狀作何聲明或陳述。
三、被告丁○○○方面：
  （一）聲明：原告之訴駁回。
  （二）陳述：被告丁○○○業已向鈞院辦理限定繼承，對游象通之生前債務僅就繼
        承之財產內負清償責任，且游象通生前財產既已為原告設定抵押，原告依據
        抵押權之法律關係執行即可，實無訴訟必要。
  （三）證據：提出本院（桃院丁民繼勇字第四六八號）民事庭通知、本院（桃院丁
        民繼仲字第四七七號）民事庭通知各一紙為證。
四、本院依職權調閱本院九十年度繼字第四七七號卷宗及本院九十年繼字第四三九號
    卷宗。
    理      由
一、本件被告詠昇公司、被告庚○○、被告甲○○未於言詞辯論期日到場，核無民事
    訴訟法第三百八十六條各款所列情形，爰依原告之聲請，由其一造辯論而為判決
    。
二、緣被告詠昇公司邀訴外人游象通（已歿）、被告庚○○、被告甲○○為連帶保證
    人，於九十年五月二十八日，與原告訂立『便利通—小企財神』借款契約書，申
    請借款金額為二百萬元，利息依雙方議定為年息百分之十五固定計付，又約定繳
    息逾期在六個月以內者依上開利率之一成，超過六個月以上部分依上開利率之二
    成計付違約金。詎上開借款被告詠昇公司僅繳本息至九十年九月二十七日止，即
    未再繳付，迭經催討均無效果，依授信約定書第五條第一項第一款約定，其借款
    視為全部到期，應即清償，計尚欠原告借款本金一百八十一萬九千三百二十六元
    及應計之利息與違約金，爰依消費借貸及連帶保證之法律關係起訴請求庚○○、
    甲○○連帶給付前揭金額，又訴外人游象通已於九十年八月二十八日死亡，被告
    丁○○○為其法定繼承人，爰依法請求被告連帶給付如主文所示之金額及違約金
    等語乙節，業據其提出借款契約、本票各一紙、有限公司變更登記事項卡一份、
    戶籍謄本九紙為證，核屬相符。次按，『當事人對於他造主張之事實，於言詞辯
    論時不爭執者，視同自認。』民事訴訟法第二百八十條第一項前段定有明文；又
    『當事人對於他造主張之事實，已於相當時期受合法之通知，而於言詞辯論期日
    不到場，亦未提出準備書狀爭執者，準用第一項之規定。但不到場之當事人係依
    公示送達通知者，不在此限。』此於民事訴訟法第二百八十條第三項前段亦有明
    文規定。按（有限）公司應至少置董事一人執行業務並代表公司。公司法第一百
    零八條第一項前段定有明文。本件被告詠昇公司之董事為游象通，此有有限公司
    變更登記事項卡一紙為證，游象通業於九十年八月二十九日死亡，亦有戶籍謄本
    一紙附卷為憑，被告詠昇公司既未選任其他得代表公司之董事，本院依法自應對
    其他所有股東為言詞辯論通知書之送達，合先敘明。被告詠昇公司之其他股東分
    別為被告甲○○、被告庚○○、戊○○及己○○，是本件應送達被告詠昇公司之
    言詞辯論通知書應向前述四人為送達無誤。繼查本件應送達被告庚○○、被告甲○○以及戊○○、己○○之言詞辯論通知書分別已於九十二年四月二十一日送達
    被告庚○○之住所，並於同年四月二十三日寄存送達被告甲○○以及戊○○、己○○之戶籍地址，此分別有送達回證四紙附卷足憑。被告庚○○、被告甲○○、
    被告詠昇公司之股東戊○○、己○○於言詞辯論期日均未到場，亦未提出任何準
    備書狀或證據資料作何答辯聲明或陳述以為爭執，依民事訴訟法第二百八十條第
    三項前段、第一項前段規定，視同被告詠昇公司已自認，應堪信原告之主張為真
    實。
三、第查，被告丁○○○雖以其業已向本院辦理限定繼承，對游象通之生前債務僅就
    繼承之財產內負清償責任，且游象通生前財產既已為原告設定抵押，原告依據抵
    押權之法律關係執行即可，實無訴訟必要云云置辯。惟按『繼承人得限定以因繼
    承所得之遺產，償還被繼承人之債務。』民法第一千一百五十四條前段定有明文
    。繼按『限定繼承之繼承人，仍應繼承被繼承人之債務全額，僅以因繼承所得之
    遺產為限度，負償還責任，即限定繼承人非無債務，僅其責任有限而已。限定繼
    承債權人，得就債權全額為裁判上及裁判外一切請求。惟債權人起訴請求，繼承
    人如提出限定繼承之抗辯時，法院應為保留的給付（於繼承財產限度內為給付）
    之判決。』最高法院八十六年度台上字第二五八號民事判決可資參照。再按所謂
    連帶保證者，乃保證人與主債務人連帶負債務履行責任之保證，具有連帶債務之
    性質。游象通生前雖已有財產為原告設定抵押，惟此並不阻卻原告得起訴請求其
    繼承人負擔清償繼承債務之權利。經查，被告丁○○○確已向本院聲請限定繼承
    乙情，此有本院桃院丁民繼仲字第四七七號通知書一紙附卷足憑，核與本院調得
    前揭案號之卷宗互核無誤，被告丁○○○就其繼承人游象通所負擔之債務依法應
    於繼承遺產之限度內負擔清償之責。
四、末查，本件被告詠昇公司僅繳納本息至九十年九月二十七日止，即未再繳付，迭
    經催討均無效果，依授信約定書第五條第一項第一款約定，其借款視為全部到期
    ，應即清償，計尚欠原告借款本金一百八十一萬九千三百二十六元及應計之利息
    與違約金，爰依消費借貸及連帶保證之法律關係起訴請求庚○○、甲○○連帶給
    付前揭金額，又訴外人游象通已於九十年八月二十八日死亡，被告丁○○○為其
    法定繼承人，爰依據繼承關係請求被告丁○○○連帶給付乙節，惟被告丁○○○
    已向本院呈報限定繼承，業經被告丁○○○提出本院為證，依上說明，自應對被
    告丁○○○為保留給付之判決。
五、從而，原告依據消費借貸及連帶保證契約並繼承之法律關係請求被告連帶給付，
    其中被告丁○○○應於繼承游象通之遺產限度內為連帶給付如主文所示之金額、
    利息及違約金為有理由，應予准許。
六、據上論結，原告之訴為有理由，依民事訴訟法第三百八十五條第一項前段、第八
    十五條第二項判決如主文。
中      華      民      國    九十二    年      五      月    二十八    日
                                        臺灣桃園地方法院民事第一庭
~B法      官  陳清怡
右為正本係照原本作成
如對本判決上訴須於判決送達後廿日內向本院提出上訴狀
中      華      民      國    九十二    年      五      月    二十八    日
~B書  記  官  周育義


司法院資訊處製作；財團法人民間司法改革基金會備份。
